【裁判字號】    95,易,128
【裁判日期】    950412
【裁判案由】    竊盜
【裁判全文】
臺灣高雄地方法院刑事判決               95年度易字第128號
公  訴  人  臺灣高雄地方法院檢察署檢察官
被      告  乙○○
上列被告因竊盜案件，經檢察官聲請簡易判決處刑（94年度偵字
第23194 號），本院認不宜以簡易判決處刑，改依通常程序審理
，判決如下：
    主  文
乙○○無罪。
    理  由
一、公訴意旨略以：被告乙○○意圖為自己不法之所有，基於竊
    盜之犯意，於民國94年10月7 日下午5 時20分許，在高雄市
    三民區○○○路62號前，見甲○○所有之車牌號碼ZT-3375
    號自用小客車停放於該處，竟趁甲○○疏未注意之際，以徒
    手扳動車牌之方式，欲竊取上開車輛之後車牌，適為甲○○
    發現阻止並報警當場查獲而未遂，因認被告涉有刑法第320
    條第3項、第1項之竊盜未遂罪嫌。
二、按「犯罪事實應依證據認定之，無證據不得認定犯罪事實」
    、「不能證明被告犯罪者，應諭知無罪之判決」，刑事訴訟
    法第154 條第2 項、第301 條第1 項分別定有明文。申言之
    ，犯罪事實之認定應憑證據，如未能發現相當證據，或證據
    不足以證明，自不能以推測或擬制之方法，作為裁判基礎（
    最高法院40年台上字第86號判例意旨參照）；且認定犯罪事
    實所憑之證據，雖不以直接證據為限，間接證據亦包括在內
    ，然而無論直接證據或間接證據，其為訴訟上之證明，須於
    通常一般之人均不致有所懷疑，而得確信其為真實之程度者
    ，始得據為有罪之認定，倘其證明尚未達到此一程度，而有
    合理之懷疑存在而無從使事實審法院得有罪之確信時，即應
    由法院為諭知被告無罪之判決（最高法院76年台上字第4986
    號判例意旨參照）。
三、本件檢察官認被告涉有上開竊盜未遂犯行，係以：告訴人甲
    ○○之於偵查中之指訴及被告之供述為其主要論斷之依據。
    被告於本院審理中固不否認在上開時、地徒手扳動告訴人車
    牌之事實，惟堅詞否認有何竊盜未遂之犯行，辯稱：當時我
    並沒有要竊取甲○○的車牌，甲○○長期在該處違規停車，
    影響該處工作人員的進出及影響我機車的進出，且當時車主
    還在旁邊抽煙，我有精神疾病當時因為有幾天沒有服藥，一
    時情緒失控，心生怨恨，所以才會去扳動車牌，我並不是要
    偷車牌，且用手也無法偷車牌等語。經查：
（一）證人即告訴人於簡易程序中本院刑前訊問時到庭陳述稱：
      當時我在該處停車時，被告跟一位朋友在該處聊天，我下
      車後被告有點開玩笑對我說補習班老師開賓士車，我對他
      笑一下就進入補習班，之後又到外面車子旁邊抽煙，抽煙
      時被告也在該處，距離我大約2 、3 公尺，後來我發現我
      的車子在動，我覺得有異，往車尾一看，看見被告徒手在
      扳動我的車牌，我很生氣所以才報警等語（見本院94年度
      簡字第6821號案卷第32-33 頁）。此部分客觀事發經過之
      陳述，與被告上開辯解互核相符，堪信屬實，惟被告是否
      基於竊盜之故意而扳動告訴人之車牌，自應詳予究明。
（二）依上開客觀事發經過，被告扳動車牌時，告訴人係在該處
      抽煙，距離被告僅2 、3 公尺，而被告既看見告訴人在該
      處停車，在明知告訴人為車主且在場之情形下，若仍著手
      竊取車牌，將極易遭發現而逮捕，即使一般竊賊，衡情亦
      不致如此為之，則被告是否果有竊盜之故意，已有可疑。
      又被告當時係徒手由下往上扳動車牌，而該車牌係用螺絲
      鎖住，除非折斷車牌，否則是無法拿下車牌等情，亦經告
      訴人證述在卷（見本院94年度簡字第6821號案卷第34頁）
      。再告訴人在該處臨時停車，疑因阻礙交通，被告心生不
      悅，曾向告訴人表示抱怨一節，亦經告訴人陳明無訛。綜
      上各情，被告扳動車牌之際，車主即告訴人係在現場，距
      離被告僅2 、3 公尺，又係徒手扳動鎖上螺絲之車牌，唯
      有破壞始能取下，而事實上被告對告訴人在該處停車，認
      有妨礙交通，曾出言表示不滿，則應認被告至多係出於毀
      損或僅係以該方式表達不滿而已，難認其有竊盜之動機與
      故意。告訴人於偵查中雖稱：我當時有追問他為何要偷我
      的車牌等語（見94年度偵字第23194 號案卷第14頁），惟
      於本院訊問時則明確詳陳：「（是否覺得被告是要偷你的
      車牌？）不是，被告當時有跟我說我停車在那裡堵住一棟
      透天住宅的門口妨礙交通，不過因為被告扳動我的車牌我
      覺得很生氣，所以才報警」等語（見本院94年度簡字第
      6821號案卷第34頁），而與上開被告所辯無竊盜之故意等
      語相合，足認被告主觀上應無竊盜之故意，上開辯解，堪
      予採信。又本件待證事實既明，被告另聲請調查證人李淑
      櫻，及勘驗事發現場監視錄影帶，即無必要，併此敘明。
四、綜上所述，本件依檢察官所舉事證及本院調查結果，均無法
    證明被告涉有起訴事實所載之犯行，其犯罪應屬不能證明，
    揆諸前揭法條規定及判例意旨，自應為被告無罪之諭知。
據上論斷，應依刑事訴訟法第301 條第1 項前段，判決如主文。
本案經檢察官丙○○到庭執行職務。
中    華    民    國    95    年    4     月    12     日
                  鳳山刑事第2 庭
                          審判長法  官  邱明弘
                                法  官  譚德周
                                法  官  李嘉益
以上正本證明與原本無異。
如不服本判決，應於收受送達後10日內向本院提出上訴書狀。
中    華    民    國    95    年    4     月    12     日
                                書記官  郭南宏


司法院資訊處製作；財團法人民間司法改革基金會備份。
